臺灣高等法院民事判決　　　　　　　　　　　　　　九十三年度上國更(二)字第一號
　　上　訴　人　甲○○
　　訴訟代理人　黃旭田律師
　　被 上 訴人　國立交通大學
　　法定代理人　張俊彥
　　訴訟代理人　彭火炎律師
　　　　　　　　張玉琳律師
右當事人間請求國家賠償事件，上訴人對於中華民國八十九年六月二十三日臺灣新竹
地方法院八十九年度國字第二號第一審判決提起上訴，經最高法院第二次發回更審，
本院於九十三年七月二十日言詞辯論終結，判決如下：
    主      文
原判決關於駁回上訴人後開第二項之訴部分，及該部分假執行之聲請，並訴訟費用之
裁判廢棄。
被上訴人應給付上訴人新台幣壹佰伍拾壹萬壹仟零陸拾玖元，及自八十九年一月十八
日起至清償日止，按週年利率百分之五計算之利息。
其餘上訴駁回。
第一、二審訴訟費用，由被上訴人負擔十分之八，餘由上訴人負擔。
本判決命被上訴人給付部分，於上訴人以新台幣伍拾萬元為被上訴人預供擔保後得假
執行，但被上訴人如於假執行程序實施前以新台幣壹佰伍拾壹萬壹仟零陸拾玖元為上
訴人預供擔保，得免為假執行。
    事實及理由
一、上訴人起訴主張被上訴人自民國七十九年間起聘任其為該校資訊管理研究所專任
    副教授。詎屆八十一年八月續聘時，被上訴人之教師評審委員會（下稱教評會）
    竟決議發給伊自八十一年八月一日起至八十二年七月三十一日止，僅為期一年之
    聘書，及於八十二年五、六月間再討論是否予以續聘。嗣更於八十一學年度第四
    次會議決議，自八十二學年度起不予續聘，經其不服申訴，被上訴人之教師申訴
    評議委員會（下稱校申評會）議決維持原決議，其不服再向中央教師申訴評議委
    員會（下稱中央申評會）申訴，經該會於八十四年五月二十六日作成不予維持校
    申評會上開決議，並認被上訴人之教評會僅發給其為期一年之聘書違反教育人員
    任用條例第三十七條之規定，應予檢討補救之結論，被上訴人本應依上開結論迅
    予檢討補救，乃竟故意延宕未為處理，遲至八十六年七月十四日始通知伊不予續
    聘。伊自八十四年五月二十六日起至八十六年七月十四日止休職在家，等待被上
    訴人就聘任案補救處理致無法任教，受有相當新台幣（下同）一百九十一萬一千
    五百四十元之薪資損害等情。依國家賠償法第二條第二項規定，求為命被上訴人
    如數給付及加付法定遲延利息之判決。並聲明：(一)原判決廢棄。(二)被上訴人應賠
    償上訴人一百九十一萬一千五百四十元及自起訴狀繕本送達翌日起至清償日止，
    按週年利率百分之五計算之利息。(三)願供擔保請准宣告假執行。
二、被上訴人則以：被上訴人執行中央申評會所為應補救措施之決定，因上訴人向監
    察院申訴，歷經監察院二次調查，結果中央申評會八十四年五月二十六日之評議
    決定與監察院第一次調查結果相反，被上訴人無所適從，迨至監察院八十五年十
    二月十三日以院台教字第八○九六號公告糾正教育部後，即於八十六年二月四
    日函報研擬之補救措施，經教育部核可即為補救措施，並無延宕之情形。縱認被
    上訴人有延宕之情事，亦因上訴人另行提行政訴訟確認兩造間之聘僱關係存在，
    如上訴人勝訴則被上訴人應補發上訴人該當於本件請求數額之薪資及遲延利息，
    故上訴人即無損害可言。又如上訴人敗訴，則兩造自八十三年七月三十一日以後
    已無聘僱關係存在，上訴人未另覓工作所造成之薪資損害，與伊無涉等語，資為
    抗辯。並聲明：(一)上訴駁回。(二)如受不利益判決，請准供擔保宣告免為假執行。
三、兩造不爭執之事實
  (一)上訴人自七十九年八月起受被上訴人學校聘任為專任副教授，嗣因辦理該校八十
    一年度碩士班招生擔任口試委員時，校方稱接獲檢舉指上訴人評分不公，被上訴
    人所屬教評會決議組成五人小組調查，並決議先發給一年期（八十一年八月一日
    起至八十二年七月三十一日止）聘書。八十二年六月，教評會八十一學年度第四
    次會議決議自八十二學年度起不予續聘上訴人，並以八十二年六月十四日交大
    人字第二七三一號函通知上訴人，另以同日交大人字第二八三二號向教育部為
    備查，教育部並以八十二年七月十八日台人字第○四○○七七號書函淮予備查
    ，為兩造所不爭執，並有前揭函在卷可稽（本院更(一)審卷第四○至四二頁）。
  (二)上訴人不服，向校申評會提起申訴，經該會以八十二年七月十四日（八二）交大
    申評字第○○三號評議決定維持原決定，上訴人不服向中央申評會提起再申訴，
    經中央申評會以八十四年五月二十六日台（八四）祕字第○二四五七三號評議決
    定：「國立交通大學教師申訴評議委員會八十二年七月十四日（八二）交大申評
    字第○○三號評議書對申訴人甲○○所作評議結論不予維持。」，「國立交通大
    學教師評審委員會八十一年八月二十日決議發給再申訴人甲○○先生為期一年之
    聘書，已違反教育人員任用條例第三十七條：『續聘第一次為一年，以後續聘，
    每次均為二年』之規定，應予檢討補救，原申訴評議決定與本結論不符之部份，
    應不予維持」，為兩造所不爭執，並有上訴人申評會議決書、中央申評會評議書
    在卷可稽（原審卷第二○至二八頁），足信為實在。
  (三)被上訴人收受中央申評會上開評議後，不予置理，嗣經監察院糾正教育部，由教
    育部催辦後，即於八十六年七月十四日以（八六）交大人字第三四一○號書函通
    知上訴人：「：：：二、本校為尊重制度，同意換發續聘台端二年（自八十一年
    八月一日至八十二年七月三十一日）之聘書暨補償給相當一年（八十二年學年度
    自八十二年八月一日至八十三年七月三十一日）之薪津總額計新台幣（下同）八
    七六、○○七元，：：：，有關本校教評會八十一學年度第四次會議（八十二年
    六月十一日）所作不予續聘之決議，於台端續聘二年期滿（即八十三年七月三十
    一日）後執行。」等語，亦為兩造所不爭執，且有前揭書函在卷可稽（本院更(一)
    審卷第一一六至一一七頁），可信為真實。
  (四)上訴人對被上訴人就上開教評會八十一學年度第四次會議所作不予續聘之決議，
    在上訴人續聘二年期滿（即八十三年七月三十一日）後執行部分及被上訴人教師
    申訴評議委員會八十六年十月十三日評議以「本校已依教育部中央申評會決議針
    對續聘已檢討改進從一年改為二年」為由，並以學校對上訴人之補救措施「符合
    八十二年適用的教育人員任用條例第三十七條有關不續聘的規定，因而純綷就法
    律觀點，不受理。」之（申訴）評議決定不服，復提起教師再申訴，並經中央申
    評會八十八年一月十六日（八八）申字第八八○○三四二五號評議決定：「一、
    國立交通大學教師申訴評議委員會八十六年十月十三日就本件所為申訴不受理之
    評議決定，不予維持。二、國立交通大學未依中央教師申訴評議委員會（下稱「
    中央申評會」或「本會」）八十四年五月二日評議決定儘速依法檢討補救再申訴
    人，學校違失情節明顯重大，應予指正；該校不法延宕二年餘遲至八十六年七月
    十四日始對再申訴人為補救措施是否涉及損害再申訴人信賴利益之民事侵權行為
    損害賠償部分，屬法院民事審判事項，應由再申訴人循司法途徑解決，該部分申
    訴、再申訴均不予受理。三、其餘再申訴駁回。」，並稱：「因本件不續聘之爭
    執肇始於民國八十一年及八十二年間，而『教師法係於八十四年八月九日公布施
    行，基於法律不溯及既往適用之原則，教師法暨其施行細則就教師聘任等相關規
    定於本件不續聘尚無追溯適用之餘地』，仍應依據當時有效法令規定處理，而再
    申訴人主張之從新從優原則：：：但本件非屬『人民聲請許可案件』，亦無其他
    適用從新從優原則之情形，前開原則自無適用餘地：：：該校教評會乃於八十一
    年六月二十一日以二十票贊成，二票反對，作成自八十二年度起不予續聘之決議
    ，查其調查與議決之過程尚難謂有違反當時法令規定之重大瑕疵，若非因學校違
    反教育人員任用條例第三十七條『（第二次）以後續聘，每次均為二年』之強制
    規定，經本會於八十四年五月二日再申訴評議書內糾正該校僅續聘再申訴人『一
    年』（八十一年八月一日至八十二年七月三十一日）之違法措施，『前開不予續
    聘之決議於尊重大學自主及學校對校內事務熟知之合理判斷原則下，自當於八十
    二學年起生效。』。惟學校八十一年度起僅續聘再一年之措施既經中央申評會指
    正，『該校理應迅即檢討補救』，對應依法續聘再申訴人而未續聘之八十二年學
    年期間，由學校及早補償申訴人相當一年薪津之總額，方為合理；『倘學校於收
    受中央申評會八十四年五月二日前開再申訴評議書後，相當期間內，依上述方式
    補救，則該校評議會八十一年六月二十一日前開不予續聘再申訴人之決議，未始
    不得順延自八十三學年度起（八十三年八月一日）執行。」「學校教評會該不予
    續聘之決議，既未經申訴、再申訴而做變更或為相反之決議，於法尚未消滅；再
    則，雖學校教評會對申訴人做成『自八十二年學年起不予續聘』之決議，純因前
    揭違法僅續聘一年之誤失，而未能如期執行，解釋上，尚非不得於學校檢討補救
    完成時，予以執行。況教師聘任屬民事聘約之法律關係，而『解釋意思表示，應
    探求當事人之真意，不得拘泥於所用之辭句』，民法第九十八條定有明文。：：
    ：尚不得輕言主張該不續聘決議因八十二學年未執行而失效。：：：『惟於再申
    訴人言，其自八十二年六月下旬起四年餘，循教師申訴：：：在未經學校就中央
    申評會八十四年五月二日前開評議決定以公函表示如何檢討補救之前：：：對於
    學校可能恢復其教職乙事產生合理之期待，與寄予相當之信賴。：：：另，學校
    相關人等明知再申訴人於申訴、再申訴期間積極依法爭取合法解決其聘任問題，
    未轉業另謀工作，尤於八十四年五月二日中央申評會前開評議決定確定後，學校
    依法應迅即檢討補救，卻延宕不為：：：對教育部多次函催督促亦相應不理，竟
    前後延宕長達二年之久，學校就此依法令應有作為之義務：：：此種種重大違失
    ，殊非依法令執行公務之學校教育人員所當為，其是否涉及不法損害再申訴人信
    賴利益：：：應由再申訴人循司法途徑解決，是以依前揭評議準則第二十一條第
    三款之規定，該部分之申訴、再申訴均不予受理。」，有該再申訴評議書在卷可
    按（本院更(一)審卷七九至八一頁）。上訴人乃對前揭再申訴不受理部分提起行政
    訴訟，案經前行政法院（八十九年七月一日改制為最高行政法院）八十九年度判
    字第九四二號判決駁回在案，亦有該判決在卷可稽（本院卷第七一至九七頁）。
  (五)又上訴人認為被上訴人八十二年六月十一日所為「不予續聘」之決議既經上級申
    評會不予維持，其後又別無不續聘之理由及決議，乃向被上訴人申請自八十三年
    、八十五年、八十七年、八十九學年度續聘上訴人，並發給聘書等，嗣經被上訴
    人八十九年八月十四日（八九）交大祕字第三三一六號書函復以：「台端申請自
    八十三學年度起續聘為本校傳播研究所專任副教授乙事：：：有關旨揭台端申請
    書所提事項，分訴如後：(一)八十一學年度研究所招生評分不公乙節，先後經當年
    度招生考試委員會及教師評審委員會多次集會並曾兩次組成五人小組詳查，相關
    細節已瞭然在案，其後對台端所為不續聘之決定，均係經本校前揭各委員會審慎
    討論、研議、投票之結果，無涉任何個人因素之影響。(二)台端就不續聘乙事與本
    校所涉之各項申訴、再申訴、刑、民訴訟以及行政訴訟等案，對兩造之權利與義
    務關係及應採取之措施，雖因仁智之見屢有爭訟，惟各案已結，其理至明，其果
    亦應為雙方共同信守之依循。況台端不服行政法院之判決，已向該院提起再審之
    訴，目前正值司法審理程序之中，惟盼共同依從其仲裁之結果。」，上訴人不服
    ，乃據以提起訴願，教育部以被上訴人上開書函僅係就上訴人詢問事項為事實敘
    述或理由說明之性質，並未對上訴人作任何行政處分，程序不合為由駁回上訴人
    之訴願，上訴人乃再向臺北高等行政法院提起行政訴訟，經該院以九十年度訴字
    第一六三三號判決駁回其訴等情，為兩造所不爭執，並有前揭判決在卷可憑（本
    院卷第二四一至二四八頁），堪信為實在。
四、查大學法第十九條之規定係在八十三年一月八日修正時所增訂，教師法係於八十
    四年八月九日公布施行，而本件被上訴人八十二年六月教評會所為不續聘之議決
    ，係在前揭法律增修或公布施行之前，且該等法律亦無溯及既往之規定，是本件
    前揭被上訴人教評會之議決無該等法律之適用，合先敘明。
五、上訴人主張被上訴人教評會之僅續聘一年及於八十二年六月十一日八十一學年度
    第四次會議所為不續聘議決行為，業經中央申評會認定違反教育人員任用條例第
    三十七條之規定，遲不為補救，致其於八十四年五月二十六日起至八十六年七月
    十四日止，休職在家，等待被上訴人就聘任補救處理致無法任教，而有相當於該
    期間薪資之損害，被上訴人應依國家賠償法第二條之規定賠償等語。被上訴人則
    抗辯兩造間之聘約關係為私法關係，且兩造自八十三年七月三十一日以後已無聘
    僱關係，上訴人未另覓工作所造成之薪資損害，與其無涉云云。按公務員於執行
    職務時，行使公權力時，因故意或過失不法侵害人民自由或權利者，國家應負損
    害賠償責任，國家賠償法第二條第二項定有明文，即具備(一)行為人須為公務員。
    (二)須為執行職務行使公權力之行為。(三)須係不法行為。(四)須行為人有故意過失。
    (五)須侵害人民之自由或權利。(六)須不法行為與損害之發生有相當因果關係之要件
    。又所謂「行使公權力」，係指公務員居於國家機關之地位，行使統治權作用之
    行為，並包括運用命令及強制手段干預人民自由及權利之行為，以及提供給付、
    服務、救濟、照顧等方法，增進公共及社會成員之利益，以達成國家任務之行為
    。查：
  (一)按公立學校教師的聘任，包含對特定教師是否予以聘任，及成立教師聘約之私法
    或公法契約關係，而關於擬聘教師資格條件聘（任）用程序及其他有關權利義務
    之重要事項，在教師法公布施行前教育人員任用條例及其他有關法規，即大多設
    有強制規定，用以確保教育品質並實施教育之公法目的。於對特定教師是否予以
    聘任，經教評會依相關法規，認為不予以聘任，而未能進入成立聘約程序之情形
    ，既未成立任何私法或公法關係，此等特定教師如有不服，因前揭聘任程序仍屬
    公法之行政行為，須依法提起行政爭訟，至於聘任後，公立學校與教師間之聘約
    之性質為公法或私法關係，應另分別依聘約之性質為公法或私法契約，而異其適
    用之法津，與聘任程序為公法行為無必然關係（大法官釋字第五四０號解釋之解
    釋理由書第二段意旨參照，此與政府採購及國民住宅配售程序，其決標或准予配
    售程序屬公權力之行使，而決標核准配售簽約後，就契約之履行則屬私法上之契
    約關係，並分別適用之公、私法情形相同，即行政法上之雙階理論），在教師法
    公布施行前，依行政法院六十二年度裁字第二三三號判例要旨認為教師之聘用為
    私法上契約關係：「聘用人員，係私法上契約關係，解聘並非行政處分，而為終
    止契約之性質。學校教員之解聘，是否正當，係屬私權爭執，應訴由普通法院裁
    判，不涉行政爭訟之範圍。原告對學校之解聘有所爭執，純屬私法上契約當事人
    間就聘用關係之終止問題，祇能循民事訴訟程序謀求解決，不得依行政爭訟請求
    救濟。」，固認為學校與教師間之聘用關係係私法上契約，惟依前揭說明，
    本件所生之爭議為續聘一年是否合法及被上訴人教評會所為僅續聘一年之決定經
    中央申評會認定違法後，應為之補救行為有無延宕，均屬聘用程序之問題，未及
    聘約成立後之法律關係，無前開判例之適用。
  (二)被上訴人前揭僅續聘一年之行為違反前揭三十七條之規定，且未依前揭八十四年
    五月十四日中央申評會評議之決定即時處理，遲至八十六年七月十四日始通知上
    訴人補救措施，為兩造所不爭執，而如前項所述，被上訴人為公立大學，其教師
    續聘程序為公法行為，既因違法經中央申評會不予維持，被上訴人即有義務予以
    補救，該補救行為，依首揭說明，為執行職務行使公權力之行為，又被上訴人延
    宕近二年左右，因此致上訴人對於被上訴人可能恢復其教職乙事產生合理之期待
    ，與寄予相當之信賴，被上訴人執行職務之公務員明知再申訴人於申訴、再申訴
    期間積極依法爭取合法解決其聘任問題，尤於八十四年五月二日中央申評會前開
    評議決定確定後，學校依法應迅即檢討補救，卻延宕不為，對教育部多次函催督
    促亦相應不理，被上訴人就此依法令應有作為之義務而不為，顯有悖其職務，被
    上訴人之公務員所為自屬不法，且有過失。被上訴人雖抗辯前揭教評會議決後，
    歷經申訴、再申訴，並經監察院二次調查，監察院第一次調查結果僅就被上訴人
    不予續聘上訴人為合法表示意見，就被上訴人僅續聘上訴人一年係不合法部分，
    未敘及。監察院於八十五年十二月十三日函糾正教育部，並飭被上訴人補救後，
    被上訴人即於八十六年二月四日以前揭六九七號函研擬相關補救措施報請教育部
    鑒察，並經教育部於同年七月八日以八六○八○五二六號函覆後，立即於七月十
    四日執行，自無延宕補救之情事云云，惟被上訴人前揭續聘程序違法，早經中央
    申評會於八十四年五月十四日認定，且對於被上訴人有拘束力，況監察院前後調
    查雖有不同，但與中央申評會同認定續聘上訴人一年，於法不合，被上訴人自應
    執行補救措施而不為，難謂無不法，且無過失，是其抗辯無可採。
  (三)被上訴人復抗辯教評會八十一學年度第四次會議評議決定，業已決定不續聘上訴
    人，上訴人自已充分瞭解聘期於延長一年屆滿後，被上訴人不再續聘，且縱續聘
    一年部分因違反教育人員任用條例第三十七條之規定，經中央申評會不予維持，
    但不續聘部分仍予維持，且早在補救前即八十二年六月十日為不續聘通知，符合
    一個月前通知之規定，上訴人自無信賴而未另行謀職而受損害云云。查被上訴人
    固於前揭第四次會議為不予續聘之決定，並已通知上訴人，惟被上訴人教評會對
    於僅續聘一年之爭執，業經中央申評會不予維持，並要求被上訴人為補救，而上
    訴人之補救措施之內容為何是否包括執行前揭不續聘之決定，綜觀全卷，被上訴
    人在其於八十六年五月十四日為補救措施前，均未表示，迨至被上訴人於八十六
    年五月十四日為補救時，始表示執行該不續聘之決定，在此之前，若非被上訴人
    延宕為補救，致上訴人對於被上訴人是否執行不續聘之決定，無從得知，上訴人
    自不致因而等待，未另謀他教職，是被上訴人之延宕與上訴人之前揭損害自有相
    當因果關係，被上訴人之抗辯自屬無據。
  (四)中央申評會八十四年五月十四日評議決定認為被上訴人之續聘程序不合法後，被
    上訴人即有為補救之義務，其延宕不為，如前所述，而上訴人於八十四年一月一
    日起至八十六年十二月三十一日止期間，於八十四年度，在國立空中大學領得薪
    資九萬七千五百二十元，電影基金會薪資所得四萬二千元；八十五年度國立空中
    大學薪資所得五萬六千五百十元，中央電影股份有限公司薪資所得三萬元，國立
    臺灣大學薪資所得二萬元，資策會薪資二千元；八十六年度除被上訴人補發之八
    十一年八月一日至八十二年七月三十一日之薪資八十七萬六千零七元外，另有國
    立空中大學薪資九萬九千五百二十元；每年薪資金額均在低六位數以下，亦有財
    政部臺灣省臺北區國稅局淡水稽徵所九十三年五月三日北區國稅淡水二字第○九
    三一○○五五六六號函附之上訴人八十四年至八十六年度所得稅資料七紙在卷可
    稽（本院卷第一五三至一六○頁），是上訴人主張其本於信賴而合理期待被上訴
    人為補救措施，而在家等待被上訴人為之，而未另謀正式之教職，自屬可信。則
    上訴人因此自受有延宕期間未能工作之損失。
  (五)被上訴人復抗辯上訴人於另案起訴主張依教育人員任用條例施行細則第十九條第
    一、二項規定，原則應續聘其擔任被上訴人副教授，故被上訴人應回溯自八十三
    年度起續聘上訴人擔任副教授職，若上訴人勝訴，則被上訴人應補發上訴人該當
    於本件請求數額之薪資及遲延利息，上訴人亦無損害可言云云。被上訴人前揭八
    十一學年度第四次會議評議決定不予續聘上訴人，已通知上訴人，且陳報教育部
    ，並經教育部准予備查，而上訴人收受被上訴人教評會八十一學年度第四次會議
    決議不予續聘之決定之通知，未為申訴，迨至被上訴人於前揭補救措施，執行前
    揭不予續聘之決定時，始為申訴，是前揭不予續聘之決定，於上訴人收受通知後
    ，因其未就該決定表示不服而確定。雖被上訴人執行前揭不予續聘之確定決定，
    在其為補救措施時，仍不影響前揭不予續聘確定決定之效力，在未經教育行政主
    管機關或法院將該不予續聘決定撤銷之前，本院自難為相反之認定，被上訴人抗
    辯純屬誤會。
  (六)被上訴人抗辯上訴人於八十六年七月間，即已知悉並得為賠償請求，上訴人迄至
    八十八年十二月二十九日始為本件之請求，其請求權亦已罹時效云云。按國家賠
    償請求權，自請求權人知有損害時起，因二年間不行使而消滅；自損害發生時起
    ，逾五年者亦同，國家賠償法第八條第一項定有明文。次按消滅時效，因請求而
    中斷，民法第一百二十九條第一款亦有明文。本件被上訴人於八十六年七月十四
    日為補救措施，給付上訴人八十一學年度之薪資，並執行八十一學年度第四次教
    評會不予續聘之決定，迨至當時被上訴人執行前揭不續聘之決定，上訴人始知被
    上訴人怠於行使其補救措施所生之損害，其於八十八年七月五日向被上訴人為國
    家賠償請求，有被上訴人八十八年七月二十日交大人字第二九五二號函在卷可
    稽，是上訴人之請求在八十八年七月十四日前揭國家賠償請求權時效罹於消滅前
    ，並於前揭請求後六個月內，即八十八年十二月二十九日提起本件訴訟，有本件
    起訴狀在卷可憑（原審卷第三頁），依前揭規定，自難謂上訴人之請求業已罹於
    時效，被上訴人之抗辯，洵屬無據。
  (七)上訴人主張其於被上訴人之年薪總額為八十九萬三千二百四十三元（含本俸、學
    術研究費、交通津貼、眷屬實物代金、年終工作獎金），為被上訴人所不爭執。
    又中央申評會係於八十四年五月二十六日為決定，被上訴人遲至監察院於八十五
    年一月十九日院台教字第二○九四號函再次糾正後，始於八十六年二月四日以
    交大人字第○六九七號函提報教育部其補救之措施為：「：：：二、本校為尊
    重制度，同意換發續聘台端二年（自八十一年八月一日至八十二年七月三十一日
    ）之聘書暨補償給相當一年（八十二年學年度自八十二年八月一日至八十三年七
    月三十一日）之薪津總額計新台幣（下同）八七六、○○七元，：：：，有關本
    校教評會八十一學年度第四次會議（八十二年六月十一日）所作不予續聘之決議
    ，於台端續聘二年期滿（即八十三年七月三十一日）後執行。」等語，並經教育
    部八十六年七月八日台高(一)字第八六○八○五二六號函示應於文到一週內提報
    執行結果，被上訴人即於八十六年七月十四日以（八六）交大人字第三四一○號
    書函通知上訴人，是被上訴人於八十六年二月四日即已採取補救措施。足見被上
    訴人所延宕期間為八十四年五月二十六日迄八十六年二月三日止，共一年八月又
    九天。依前揭薪資計算，上訴人前揭期間所受相當薪資之損失共一百五十一萬一
    千零六十九元，上訴人主張延宕期間應計至八十六年七月十四日，為無理由，其
    請求超過前揭金額部分，不應准許。
六、綜上所述，上訴人本於國家賠償法第二條第二項之規定，請求上訴人給付一百九
    十一萬一千五百四十元，及自民國八十九年一月十八日時起，清償日止，按週年
    利率百分之五計算之利息，於一百五十一萬一千零六十九元及自八十九年一月十
    八日起算之法定遲延利息部分，為有理由，應予准許。逾此所為請求，為無理由
    ，應予駁回。又，上訴人勝訴部分，兩造分別陳明願供擔保為准、免假執行之宣
    告，經核於法並無不合，爰分別酌定相當擔保金額准許之。至於上訴人敗訴部分
    ，其假執行之聲請失所附麗，應併予駁回。原審就上開應准許部分，為上訴人敗
    訴之判決，並駁回其假執行之聲請，尚有未洽，上訴意旨求予廢棄改判，為有理
    由，爰由本院予以廢棄改判如主文第二項所示，並依聲請為附條件之准、免假執
    行之宣告。至於上訴人之請求不應准許部分，原判決為上訴人敗訴之判決，並駁
    回其假執行之聲請，經核於法並無不合，上訴意旨求予廢棄改判，為無理由，應
    駁回其上訴。
七、本件事證已臻明確，兩造其餘攻擊防禦方法及舉證，與本判決結果不生影響，無
    贅述必要，併予敘明。
八、據上論結，本件上訴為一部有理由，一部無理由，依民事訴訟法第四百五十條、
    第四百四十九條第一項、第七十九條、第四百六十三條、第三百九十條第二項、
    第三百九十二條，判決如主文。
中　　　華　　　民　　　國　　九十三　　年　　　八　　　月　　　三　　　日
                                  民事第十五庭
                                      審判長法  官  劉  靜  嫻
                                            法  官  李  錦  美
                                            法  官  吳  光  釗
右正本係照原本作成。
被上訴人如不服本判決，應於收受送達後二十日內向本院提出上訴書狀，其未表明上
訴理由者，應於提出上訴後二十日內向本院補提理由書狀（均須按他造當事人之人數
附繕本）上訴時應提出委任律師或具有律師資格之人之委任狀；委任有律師資格者，
另應附具律師資格證書及釋明委任人與受任人有民事訴訟法第四百六十六條之一第一
項但書或第二項（詳附註）所定關係之釋明文書影本。
中　　　華　　　民　　　國　　九十三　　年　　　八　　　月　　　六　　　日
　　　　　　　　　　　　　　　　　　　　　　書記官  于      誠
附註：
民事訴訟法第四百六十六條之一（第一項、第二項）：
對於第二審判決上訴，上訴人應委任律師為訴訟代理人。但上訴人或其他法定代理人
具有律師資格者，不在此限。
上訴人之配偶、三親等內之血親、二親等內之姻親，或上訴人為法人、中央或地方機
關時，其所屬專任人員具有律師資格並經法院認為適當者，亦得為第三審訴訟代理人
。
